臺灣高等法院刑事裁定
111年度聲字第39號
聲  請  人  臺灣高等檢察署檢察官
受  刑  人  伍志德




上列聲請人因受刑人數罪併罰有二裁判以上案件，聲請定其應執
行之刑（聲請案號：臺灣高等檢察署110年度執聲字第2235號）
，本院裁定如下：
    主  文
伍志德犯如附表所示各罪所處之有期徒刑，應執行有期徒刑玖年
。
    理  由
一、聲請意旨略以：受刑人伍志德因違反毒品危害防制條例等數
    罪，先後經判決確定如附表，應依刑法第50條第1項第1款、
    第2項、第53條、第51條第5款，定其應執行之刑，爰依刑事
    訴訟法第477條第1項聲請裁定等語。
二、裁判確定前犯數罪者，併合處罰之；數罪併罰，分別宣告其
    罪之刑，其宣告多數有期徒刑者，於各刑中之最長期以上，
    各刑合併之刑期以下，定其刑期，但不得逾30年，刑法第50
    條第1項前段、第51條第5款訂有明文。參其立法意旨，除在
     於緩和多數有期徒刑合併執行所造成之苛酷外，更避免責
    任非難之重複，尤重在矯治犯罪行為人、提升其規範意識，
    及回復社會對於法律規範之信賴，是就應併合處罰之複數有
    期徒刑採行加重單一刑主義，以期責罰相當。乃法院就應併
    合處罰之數個有期徒刑宣告定其應執行刑時，除應遵守上開
    法文所定之外部界限，並應受不得明顯違反公平正義、法律
    秩序理念及目的之規範。具體而言，若所犯數罪雖屬相同之
    犯罪類型，但所侵犯者為具有不可替代性、不可回復性之個
    人法益，其責任非難重複之程度較低，則可酌定較高之應執
    行刑。再者，刑事訴訟法第370條第2項、第3項，已針對第
    二審上訴案件之定應執行之刑，明定有不利益變更禁止原則
    之適用；而分屬不同案件之數罪併罰，倘一裁判宣告數罪之
    刑，曾經定其執行刑，再與其他裁判宣告之刑定其執行刑時
    ，在法理上亦應同受此原則之拘束。
三、查受刑人所違反毒品危害防制條例等罪，經分別判決如附表
    所示，均經確定在案，有各該刑事判決書、本院被告前案紀
    錄表在卷可查。其中如附表編號1至2所示之罪，得易科罰金
    ，如附表編號3至4所示之罪，則屬不得易科罰金，依刑法第
    50條第1項第1款、第2項規定，須經受刑人請求檢察官聲請
    定其應執行刑者，始得依刑法第51條規定定其應執行刑。茲
    檢察官依受刑人請求向最後事實審之本院聲請合併定應執行
    刑，有請求更定應執行刑意願回復表1份（見本院卷第7頁）
    在卷可參，經核尚無不合，應予准許。爰衡酌受刑人所犯附
    表編號2至4所示之罪均屬毒品相關犯罪，附表編號2持有第
    二級毒品純質淨重20公克以上罪，行為態樣尚屬平和，附表
    編號3、4分別為販賣第二級毒品既遂、未遂罪，犯罪時間分
    別為104年10月8日至9日及同年9月22日，時間相近，附表編
    號2至4所侵害之法益種類相同，犯罪情節、行為態樣等較相
    近，彼此間之責任非難重複程度較高，又受刑人所犯附表編
    號1未經許可持有子彈罪，持有子彈數量4顆，自100年3月間
    某日起迄104年8月4日期間長達逾4年，其違反槍砲彈藥刀械
    管制條例相關犯罪之犯罪類型、行為態樣、手段及動機，與
    受刑人所犯附表編號2至4均不相同，各罪間之責任非難重複
    程度較低，並佐以附表編號3至4所示之罪曾定應執行刑為有
    期徒刑8年6月等情，兼衡受刑人表示對本件定應執行刑無意
    見（見本院卷第67頁），受刑人所犯各罪所反映之人格特性
    ，矯治教化之必要程度，暨貫徹刑法量刑公平正義理念，定
    其應執行之刑如主文所示。
四、又按數罪併罰之案件，其各罪判決均係宣告刑，並非執行刑
    ，縱令各案中一部分犯罪之宣告刑在形式上已經執行，仍應
    依法聲請犯罪事實最後判決之法院裁定，然後再依所裁定之
    執行刑，換發指揮書併合執行，其先前已執行之有期徒刑部
    分，僅應予扣除而不能認為已執行完畢，在所裁定之執行刑
    尚未執行完畢前，各案之宣告刑並不發生執行完畢之問題。
    本件受刑人所犯附表編號1至2所示之罪所處之刑，縱有經執
    行完畢，然附表所示各罪既合於數罪併罰之要件，依前揭說
    明，在所裁定之應執行刑尚未執行完畢前，仍應就附表所示
    各罪所處之刑，合併定其應執行刑，至於前揭業經執行之有
    期徒刑部分，僅係就所定應執行刑執行時，應為如何折抵之
    問題，併此敘明。
五、至如附表編號1所示各罪宣告刑固均另有併科罰金之刑，然
    因檢察官聲請意旨未及於此部分（按聲請書僅援引刑法第51
    條第5款規定），且未於聲請書附表記載罰金刑，自無就罰
    金刑部分定其應執行刑之餘地。
六、另聲請書附表補充、更正如下：㈠編號1罪名欄補充「（未經
    許可持有子彈）」；㈡編號2罪名欄補充「（持有第二級毒品
    純質淨重20公克以上）」；㈢編號2犯罪日期欄更正為「105
    年3月19日16時50分前之某時至105年3月19日16時50分許」
    ；㈣編號2確定判決案號欄更正為「105年度上訴字第2594號
    」；㈤編號3罪名欄補充「（販賣第二級毒品）」；㈥編號4罪
    名欄補充「（販賣第二級毒品未遂）」，附此敘明。
據上論斷，應依刑事訴訟法第477條第1項、刑法第50條第2項、
第53條、第51條第5款，裁定如主文。　　
中　　華　　民　　國　　111 　年　　1 　　月　　25　　日
                  刑事第十二庭  審判長法　官  陳如玲
                                      法　官  魏俊明
                                      法　官  蔡如惠
以上正本證明與原本無異。
如不服本裁定，應於收受送達後五日內向本院提出抗告狀。
                                      書記官  宗志強
中　　華　　民　　國　　111 　年　　1 　　月　　25　　日